【裁判字號】    88,上訴,2449
【裁判日期】    890104
【裁判案由】    偽造有價證券
【裁判全文】
臺灣高等法院臺中分院刑事判決                  八十八年度上訴字第二四四九號
    上訴人
    即被告  甲○○
    指定辯護人  本院公設辯護人  郭博益
右上訴人因偽造有價證券等案件，不服台灣台中地方法院中華民國八十八年九月十七
日第一審判決（民國八十八年度訴字第一一六六號，起訴案號：台灣台中地方法院檢
察署民國八十八年度偵字第九八九八號），提起上訴，本院判決如左：
    主  文
原判決撤銷。
甲○○意圖供行使之用，而偽造公司股票，處有期徒刑參年。
偽造之豪洋科技股份有限公司股票參拾張（票號８７－ＮＤ－0000000）均沒
收。
    事  實
一、甲○○曾因賭博案件，於民國（下同）八十三年八月十八日經原審法院以八十三
    年度易字第四二五二號量處罰金六千元，於同年九月二十三日繳清罰金執行完畢
    ，嗣於八十七年十一月間，曾出售豪洋科技股份有限公司（以下簡稱豪洋科技公
    司）股票予丙○○，其後因丙○○仍有意願購買該公司之股票，甲○○認有機可
    乘，即於八十八年二月間，在台中縣霧峰鄉○○路一七○巷五弄六號丙○○住處
    ，向丙○○詐稱願再代為購買該公司之增資股票，致使丙○○信以為真，即於上
    開住處如數交付新臺幣（下同）二十四萬元股票價金及手續費五千元予甲○○收
    受，惟甲○○竟意圖供行使之用，即於八十八年二月三日，在台中縣霧峰鄉朝陽
    科技學院附近，利用已成年而不知情之文具店人員，以彩色影印之方式，接續偽
    造豪洋科技公司票號８７－ＮＤ－0000000，面額一萬元之股票三十張後
    ，即於同日持往丙○○前開住處交付丙○○收受而持以行使，嗣經丙○○發現該
    等股票均係偽造而報警處理。
二、案經台中縣警察局霧峰分局移送台灣台中地方法院檢察署檢察官偵查起訴。
    理  由
一、右開事實，業據上訴人即被告（以下簡稱被告）甲○○於警訊及審理時供承不諱
    （見偵查卷第五、六頁，原審卷第四十、五十九、七十六、七十七頁，本院卷第
    十七、十八、十九頁及八十八年十二月二十八日之審判筆錄），核與告訴人丙○
    ○指述之情節相符（見偵查卷第七、八、二十二、二十三頁，本院卷第十八頁）
    ，復經證人即豪洋科技公司之監察人吳元棟證述明確（見偵查卷第九、十、十九
    、二十三頁），此外，尚有被告偽造之豪洋科技公司股票影本附卷及扣案可稽，
    從而事證明確，被告犯行堪以認定，應予依法論科。
二、核被告所為，係犯刑法第二百零一條第第一項之意圖供行使之用而偽造公司股票
    罪。至被告行使偽造公司股票之低度行為，應為其偽造公司股票之高度行為所吸
    收，自不另論罪。又被告係利用已成年而不知情之文具店人員偽造上開公司股票
    ，此據被告供明在卷（見本院卷第十七頁），應屬間接正犯。另被告係於前揭時
    、地，接續偽造該公司股票三十張，亦經被告陳明屬實（見本院卷第十七頁），
    應屬實質上一罪，併予敘明。公訴意旨另以被告所為，尚觸犯刑法第三百三十九
    條第一項之詐欺取財罪嫌云云，惟按行使偽造有價證券，以取得票面價值之對價
    ，固不另論詐欺罪（最高法院二十五年度上字第一八一四號、三十一年度上字第
    四○九號判例），但如以偽造之有價證券供作擔保或作為新債清償而借款，則其
    借款行為，為行使有價證券以外之另一行為，其間有方法結果關係，應論以詐欺
    罪之牽連犯，最高法院六十二年二月二十日六十二年度第一次刑事庭庭長會議決
    定參照；本件被告交付該偽造之公司股票，係為取得其對價二十四萬元及手續費
    五千元，此迭據被告供明不移，顯然被告並未以該偽造之公司股票供作擔保或作
    為新債清償而借款，應無可疑，則被告上開行為，揆諸右開最高法院刑事庭庭長
    會議決定之意旨，自不能再論以詐欺罪之牽連犯，至為灼然，但公訴意旨認被告
    所涉詐欺罪嫌，與右揭論罪科刑之意圖供行使之用而偽造公司股票之犯行間，具
    有方法結果之牽連關係，爰不另為無罪之諭知，附此敘明。原審法院予以被告論
    罪科刑，固非無見，但查原審法院就被告偽造豪洋科技公司股票之時、地，均未
    於原判決之事實欄予以明確記載，尚嫌疏漏；再者，被告右述意圖供行使之用而
    偽造該公司股票之犯行，係屬間接正犯，然原審法院就此法律關係並未加以闡述
    ，亦有未妥；復查被告前述行為，除構成刑法第二百零一條第一項之罪責外，並
    不再該當於刑法第三百三十九條第一項之構成要件，但原審法院未察，仍認被告
    所為，尚應另負刑法第三百三十九條第一項之罪責，並與右開刑法第二百零一條
    第一項之罪依牽連犯之關係而從一重處斷，似有未合。被告上訴意旨以其並無行
    使之意圖而恣意指摘原判決不當，固無足取，惟原判決既有可議，亦屬無可維持
  ，仍應由本院將原判決予以撤銷改判。查被告前有賭博之前科紀錄，此經被告自
    承在卷，並有本院被告全國前案紀錄表存卷可考，爰併審酌被告於犯罪後均能供
    承犯行，態度良好，但迄未與告訴人達成和解及其他一切情狀，量處被告有期徒
    刑參年，以資懲儆。扣案偽造之豪洋科技公司股票三十張，併均依法予以宣告沒
    收之。
三、據上論斷，應依刑事訴訟法第三百六十九條第一項前段、第三百六十四條、第二
    百九十九條第一項前段，刑法第二百零一條第一項、第二百零五條，罰金罰鍰提
    高標準條例第一條前段判決如主文。
本案經檢察官乙○○到庭執行職務。
中      華      民      國    八十九     年      一       月      四    日
                                  臺灣高等法院臺中分院刑事第五庭
                                        審判長法  官  吳  重  政
                                              法  官  朱      樑
                                              法  官  李  寶  堂
右正本證明與原本無異。
如不服本判決應於收受送達後十日內向本院提出上訴書狀，其未述上訴之理由者並
得於提起上訴後十日內向本院補提理由書（均須按他造當事人之人數附繕本）。
                                              書記官  蕭  玉  真
中      華      民      國    八十九     年      一       月      五    日
附錄：
刑法第二百零一條第一項：
意圖供行使之用，而偽造、變造公債票、公司股票或其他有價證券者，處三年以上十
年以下有期徒刑，得併科三千元以下罰金。
                                                                        Ｃ


司法院資訊處製作；財團法人民間司法改革基金會備份。
